【裁判字號】    97,訴,1642
【裁判日期】    971121
【裁判案由】    毒品危害防制條例
【裁判全文】
臺灣基隆地方法院刑事判決              97年度訴字第1642號
公  訴  人  臺灣基隆地方法院檢察署檢察官
被      告  甲○○
上列被告因違反毒品危害防制條例案件，經檢察官提起公訴（97
年度毒偵字第2573號），被告並為有罪陳述，本院合議庭乃裁定
由受命法官獨任以簡式審判程序進行審理，並判決如下：
    主  文
甲○○施用第一級毒品，累犯，處有期徒刑柒月，扣案之注射針
筒壹支沒收；又施用第二級毒品，累犯，處有期徒刑月。應執
行有期徒刑玖月，扣案之注射針筒壹支沒收。
    事  實
一、前案紀錄：
  (一)甲○○前因初犯施用毒品案件，經觀察、勒戒後，認無繼續
    施用毒品之傾向，於民國89年4 月18日經釋放出所，並由臺
    灣基隆地方法院檢察署檢察官於89年4 月17日，以89年度毒
    偵字第1033號為不起訴處分確定。
  (二)再二犯施用毒品案件，經觀察、勒戒後，認無繼續施用毒品
    之傾向，於91年6 月17日經釋放出所，並由臺灣基隆地方法
    院檢察署檢察官於91年5 月30日，以91年度毒偵字第532 號
    為不起訴處分確定。
  (三)其後，又分別因(甲)犯轉讓第二級毒品案件，經臺灣高等法院
    於92年4 月2 日，以91年度上訴字第3108號判決有期徒刑八
    月確定；(乙)於前揭(二)所述之觀察勒戒執行完畢經釋放出所以
    後之五年以內，再犯施用毒品案件（三犯施用毒品案件；施
    用毒品時間：91年10月1 日、91年10月3 日），經法院裁定
    強制戒治（惟因毒品危害防制條例修正施行而於93年1 月9
    日經釋放出所，致未完成其本次毒癮戒斷療程），並由臺灣
    基隆地方法院檢察署檢察官提起公訴，經本院於92年10月30
    日，以92年度訴緝字第41號判決有期徒刑六月、四月，應執
    行有期徒刑九月確定。所犯(甲)(乙)二案，則經合併定刑為有期
    徒刑一年四月（本院92年度聲字第679 號裁定），93年1 月
    9 日發監執行，94年1 月5 日假釋出監，94年4 月12日假釋
    期滿未經撤銷，其未執行之刑，以已執行論（構成累犯）。
  (四)繼而復四犯施用毒品案件（施用毒品時間：95年8 月23日、
    95年8 月25日），由臺灣基隆地方法院檢察署檢察官提起公
    訴，經本院於95年11月22日，以95年度訴字第785 號判決有
    期徒刑五月、七月，應執行有期徒刑十月確定，嗣96年3 月
    1 日方經發監執行；乃甲○○僅受有期徒刑之一部執行，中
    華民國九十六年罪犯減刑條例旋於96年7 月16日公布施行，
    首開案件遂經依法減刑、定刑（本院96年度聲減字第30號裁
    定），再由檢察官指揮執行而於96年8 月1 日赦免餘刑經釋
    放出監（構成累犯）。
  (五)嗣又五犯施用毒品案件（施用毒品時間：97年4 月28日），
    由臺灣基隆地方法院檢察署檢察官提起公訴，經本院於97年
    7 月11日，以97年度訴字第892 號判決有期徒刑七月、三月
    ，應執行有期徒刑八月確定，甫於97年9 月8 日發監執行而
    未執畢（此部分尚不構成累犯）。
二、本案事實：
    甲○○猶不思戒除毒癮，復基於施用第二級毒品甲基安非他
    命之犯意，於97年8 月23日晚間7 時，在基隆市○○區○○
    街73巷3 號4 樓住處，將甲基安非他命置於鋁箔紙上燒烤使
    生霧化白煙再以口鼻吸食，藉以施用第二級毒品甲基安非他
    命1 次。其後，復萌生施用第一級毒品海洛因之犯意，於97
    年8 月25日晚間7 時，在上址住處，將稀釋後之海洛因置入
    注射針筒再持以施打血管，藉以施用第一級毒品海洛因1 次
    。乃為警於97年8 月26日下午5 時50分，在甲○○之友人住
    處即基隆市安樂區○○○街57號4 樓之4 搜索查獲，並扣得
    甲○○所有之注射針筒1 支，經採其尿液送驗，結果則呈嗎
    啡（海洛因代謝後尿液檢出成份）、甲基安非他命陽性反應
    ，而悉上情。
三、案經基隆市警察局第四分局移送臺灣基隆地方法院檢察署檢
    察官偵查起訴。
    理  由
壹、程序事項
    本案被告甲○○所犯者非為死刑、無期徒刑、最輕本刑為三
    年以上有期徒刑之罪或高等法院管轄之第一審案件，其於準
    備程序進行中，先就被訴事實為有罪之陳述，經告知其簡式
    審判程序之旨，並聽取公訴人、被告之意見後，本院業已依
    刑事訴訟法第二百七十三條之一第一項規定，裁定由受命法
    官獨任以簡式審判程序進行本案之審理。
貳、實體事項
一、前揭事實業據被告甲○○於本院審理時坦承在卷，且有被告
    所有之注射針筒1 支扣案可佐。又被告為警查獲而採集之尿
    液檢體，經送請臺灣尖端先進生技醫藥股份有限公司以氣相
    層析質譜儀法為確認檢驗之結果，呈嗎啡（海洛因代謝後尿
    液檢出成份）、甲基安非他命陽性反應。此亦有臺灣尖端先
    進生技醫藥股份有限公司97年9 月9 日濫用藥物檢驗報告1
    份，暨足與上開檢驗報告相對應之尿液檢體對照表1 件在卷
    可憑；參之以酵素免疫分析或薄層定性分析等方式為初步篩
    檢者，檢驗結果雖有相當程度偽陽性之可能，然以氣（液）
    相層析、質譜分析之儀器為交叉確認者，檢驗結果出現偽陽
    性之機率則極低，因而具有公信力，核足為對涉嫌人不利之
    認定；尤以「毒品施用後於尿液、血液中可檢出之最大時限
    ，與施用劑量、施用頻率、施用方式、施用者飲水量之多寡
    、個人體質、代謝情況、檢體收集時間點及所用檢測方法之
    靈敏度等因素有關，因個案而異。依據Clarke's Isolation
     Identification of Drugs第二版記載，血液中藥物之半衰
    期（濃度減半所需時間）分別為古柯鹼0.7-1.5 小時、海洛
    因3 分鐘（其代謝物為嗎啡2-3 小時）、嗎啡2-3 小時、大
    麻20-36 小時、安非他命12小時（當尿液偏酸性時，為4-8
    小時）、甲基安非他命9 小時、Ketamine2-4 小時，而MDMA
    約8.49小時。一般於尿液中可檢出之最大時限，古柯鹼為施
    用後1-4 天、海洛因2-4 天、嗎啡2-4 天、大麻1-10天、安
    非他命1-4 天、甲基安非他命1-5 天、MDMA1-4 天、MDA 1-
    4 天、Ketamine2-4 天。」此復曾經行政院衛生署藥物食品
    檢驗局以92年7 月23日管檢字第0920005609號函釋在案。勾
    稽以觀，足見被告於本院審理時之任意性自白，與事實相符
    ，堪可採信。再者，被告查有如本判決事實欄一所載施用毒
    品之前案紀錄。觀諸卷附臺灣高等法院被告前案紀錄表、不
    起訴處分書、刑事判決之內容即明。從而，本案事證明確，
    被告於初犯施用毒品案件之五年以內，再犯施用毒品之犯行
    ，堪可認定，應依法論科。
二、論罪科刑：
  (一)查海洛因、安非他命類分別係毒品危害防制條例所列管之第
    一級、第二級毒品，此為該條例第二條第二項第一款、第二
    款所明定。按犯毒品危害防制條例第十條之罪（施用毒品罪
    ）者，檢察官應聲請法院裁定，令被告入勒戒處所觀察、勒
    戒，經勒戒處所陳報，認受觀察、勒戒人無繼續施用毒品傾
    向者，應即釋放，並為不起訴之處分；認有繼續施用毒品傾
    向者，即應聲請法院裁定令入戒治處所強制戒治，俟強制戒
    治期滿釋放，再為不起訴之處分。惟依上揭規定觀察勒戒或
    強制戒治執行完畢釋放後，五年內再犯毒品危害防制條例第
    十條之罪（施用毒品罪）者，檢察官即應依法追訴，毒品危
    害防制條例第二十條第一項、第二項、第二十三條第二項分
    別定有明文。
  (二)核被告於初犯施用毒品案件以後之五年以內，再犯施用第一
    級毒品海洛因、第二級毒品甲基安非他命之行為，係犯毒品
    危害防制條例第十條第一項之施用第一級毒品罪及同條第二
    項之施用第二級毒品罪。被告施用毒品前、後持有第一級毒
    品海洛因、第二級毒品甲基安非他命之低度行為，各應分別
    為施用第一級、第二級毒品之高度行為所吸收，均不另論罪
    。
  (三)查起訴書雖誤繕被告施用第一級毒品之時間，然此業據蒞庭
    檢察官於未變動其社會基本事實同一性之前提下，當庭更正
    如本判決事實欄之所載，此有本院審判筆錄在卷可稽；核此
    更正範圍，亦無礙於原起訴所特定之事實。本於檢察一體之
    原則，本院當以蒞庭檢察官所到庭更正者，為起訴所指被告
    施用第一級毒品之犯罪時間。
  (四)被告查有如本判決事實欄一(三)(四)所載之犯罪科刑及其刑之執
    行情形，此有臺灣高等法院被告前案紀錄表附卷足考。乃於
    前案有期徒刑執行完畢或受一部之執行而赦免後，五年以內
    ，故意再犯本起最重本刑有期徒刑以上之罪，為累犯，應依
    刑法第四十七條第一項規定，就其所犯各罪分別加重其刑。
  (五)被告所犯上開二罪，犯意各別，行為互殊，應予分論併罰。
  (六)本院審酌被告犯罪之動機、吸食頻率、曾有施用毒品之前科
    仍不知戒除，惟慮及其犯後坦承犯行、所犯乃戕害自己身心
    健康，尚未危及他人等一切情狀，分別量處如主文所示之刑
    ，併定其應執行之刑。
  (七)扣案之注射針筒1 支，核屬一般市售藥用注射針筒，而非專
    供施用毒品之器具，此業據本院當庭勘驗無訛（參見本院審
    判筆錄）；兼以併係被告所有，供本案施用第一級毒品犯罪
    之所用，此亦經被告敘明在卷（參見本院審判筆錄），爰依
    刑法第三十八條第一項第二款規定，於所犯該罪之主文項下
    併予宣告沒收。
據上論斷，應依刑事訴訟法第二百七十三條之一第一項、第二百
九十九條第一項前段，毒品危害防制條例第二十三條第二項、第
十條第一項、第二項，刑法第十一條前段、第四十七條第一項、
第五十一條第五款、第三十八條第一項第二款，判決如主文。
本案經檢察官乙○○到庭執行職務。
中    華    民    國    97    年    11    月    21    日
                  刑事第四庭法  官  王慧惠
以上正本證明與原本無異。
如不服本判決應於收受本判決後10日內向本院提出上訴書狀，其
未敘述上訴理由者，並得於提起上訴後10日內向本院補提理由書
狀（均須按他造當事人之人數附繕本）「切勿逕送上級法院」。
中    華    民    國    97    年    11    月    21    日
                            書記官  王一芳
附錄論罪法條：
毒品危害防制條例第10條第1 項、第2 項
施用第一級毒品者，處6 月以上5 年以下有期徒刑。
施用第二級毒品者，處3 年以下有期徒刑。


司法院資訊處製作；財團法人民間司法改革基金會備份。
